最高法院刑事判決　　　　　　　　　　　　　　　　　九十三年度台非字第六九號
　　上　訴　人　最高法院檢察署檢察總長
　　被　　　告　甲○○
右上訴人因違反電信法案件，對於台灣台南地方法院新營簡易庭中華民國九十二年八
月二十九日第一審確定判決（九十二年度營簡字第二八七號，聲請簡易判決處刑案號
：台灣台南地方法院檢察署九十二年度營偵字第二二二號），認為違法，提起非常上
訴，本院判決如左：
    主  文
原判決撤銷。
甲○○連續未經核准擅自使用無線電頻率，因而致干擾無線電波之合法使用，處拘役
肆拾伍日，併科罰金新台幣玖萬元，拘役如易科罰金，罰金如易服勞役，均以新台幣
玖佰元即銀元佰元折算壹日，緩刑貳年。
扣案之麥克風壹支、微光碟記錄器貳台、ＭＤ伍片、ＣＤ片、ＶＣＤ播放機壹台、
混音器壹台、立體聲發射機壹台、微光碟壹台、功率放大器台、電源供應器柒台、
合成器壹台、分配器壹台、激勵器貳台、接收機貳台均沒收。
    理  由
非常上訴理由稱；「按判決不適用法則或適用不當者，為違背法令，刑事訴訟法第三
百七十八條定有明文；又行為後法律有變更者，適用裁判時之法律，刑法第二條第一
項亦有明文規定。查本件原判決以被告甲○○基於概括之犯意，自民國九十一年五月
間某日起，未經許可擅自於台南縣學甲鎮煥昌里一００之二號，設置播音室並架設發
射機、功率放大器等射頻器材，透過非法佔用之頻率『４５５‧９ＭＨＺ』做為無線
電中繼頻率，將播音室信號發射至北緯二十三度十五分二十點六秒、東經一二０度二
十九分五十點四秒附近及北緯二十三度十五分二十五點七秒、東經一二０度二十九分
五十四點二秒附近（均在台南縣東山鄉境內），供在該處頻率『ＦＭ９４‧８ＭＨＺ
』、『ＦＭ９７‧６ＭＨＺ』發射無線電波信號，經營未具名之非法廣播電台，從事
播送節目廣告牟取利益。並干擾經主管機關核准設立之頻率『ＦＭ９７‧６ＭＨＺ』
凱旋廣播電台，為警查獲，並扣得麥克風一支等物等情，係連續犯電信法第五十八條
第一項未經許可擅自使用電台發送九千赫至三百秭赫之射頻信息，致干擾無線電波之
合法使用罪，及未經交通部核准，使用無線電頻率，致干擾無線電波之合法使用，違
反同法第四十八條第一項規定，另犯第五十八條第二項後段之罪，為一行為而觸犯數
罪名之想像競合犯，從較重之電信法第五十八條第一項處斷。惟查原判決裁判時，電
信法已於被告行為後之九十二年五月二十一日修正，『未經許可擅自使用電台發送九
千赫至三百秭赫之射頻信息，致干擾無線電波之合法使用』之行為，已不再處罰。至
其『未經交通部核准，使用無線電頻率，致干擾無線電波之合法使用』之行為，係違
反同法第四十八條第一項規定，應依第五十八條第三項論罪科罰，為單純一罪，乃原
審不察，仍適用修正前之法律論處，自有判決適用法則不當之違背法令。案經確定，
爰依刑事訴訟法第四百四十一條、第四百四十三條提起非常上訴，以資糾正。」等語
。
本院按判決不適用法則或適用不當者，為違背法令，刑事訴訟法第三百七十八條定有
明文；又行為後法律有變更者，適用裁判時之法律，刑法第二條第一項前段亦有明文
規定。本件原判決以被告甲○○基於概括之犯意，自九十一年五月間某日起，未經許
可擅自於台南縣學甲鎮煥昌里一００之二號，設置播音室並架設發射機、功率放大器
等射頻器材，透過非法佔用之頻率「４５５‧９ＭＨＺ」做為無線電中繼頻率，將播
音室信號發射至北緯二十三度十五分二十點六秒、東經一二０度二十九分五十點四秒
附近及北緯二十三度十五分二十五點七秒、東經一二０度二十九分五十四點二秒附近
（均在台南縣東山鄉境內），供在該處頻率「ＦＭ９４‧８ＭＨＺ」、「ＦＭ９７‧
６ＭＨＺ」發射無線電波信號，經營未具名之非法廣播電台，從事播送節目廣告牟取
利益。並干擾經主管機關核准設立之頻率「ＦＭ９７‧６ＭＨＺ」凱旋廣播電台，為
警查獲，並扣得麥克風一支等物等情，係連續犯電信法第五十八條第一項未經許可擅
自使用電台發送九千赫至三百秭赫之射頻信息，致干擾無線電波之合法使用罪，及未
經交通部核准，使用無線電頻率，致干擾無線電波之合法使用，違反同法第四十八條
第一項規定，另犯第五十八條第二項後段之罪，為一行為而觸犯數罪名之想像競合犯
，從較重之電信法第五十八條第一項處斷。惟查原審於九十二年八月二十九日為裁判
時，電信法已於被告行為後之九十二年五月二十一日修正，「未經許可擅自使用電台
發送九千赫至三百秭赫之射頻信息，致干擾無線電波之合法使用」之行為，已不再處
罰。至其「未經交通部核准，使用無線電頻率，致干擾無線電波之合法使用」之行為
，係違反同法第四十八條第一項規定，應依第五十八條第三項論罪科罰，為單純一罪
，乃原審不察，仍適用修正前之法條論處，自有判決適用法則不當之違背法令。案經
確定，且於被告不利，非常上訴意旨執以指摘，洵有理由，應由本院撤銷原判決，並
自為判決如主文第二、三項所示，以資糾正。
據上論結，應依刑事訴訟法第四百四十七條第一項第一款，電信法第五十八條第三項
、第六十條，刑法第十一條前段、第二條第一項前段、第五十六條、第四十一條第一
項前段、第四十二條第二項、第七十四條第一款，罰金罰鍰提高標準條例第二條，判
決如主文。
中　　　華　　　民　　　國　　九十三　　年　　　二　　　月　　二十六　　日
                              最高法院刑事第十二庭
                                  審判長法官  陳　正　庸
                                        法官  賴　忠　星
                                        法官  王　居　財
                                        法官  張　清　埤
                                        法官  林　開　任
      右正本證明與原本無異
                                              書  記  官
中　　　華　　　民　　　國　　九十三　　年　　　三　　　月　　　二　　　日
                                                                        Ｋ
